【裁判字號】    98,上易,748
【裁判日期】    990201
【裁判案由】    竊盜
【裁判全文】
臺灣高等法院高雄分院刑事判決         98年度上易字第748號
上  訴  人  臺灣高雄地方法院檢察署檢察官
被      告  甲○○
上列上訴人因被告竊盜案件，不服台灣高雄地方法院98年度審易
字第1466號中華民國98年8 月31日第一審判決（起訴案號：臺灣
高雄地方法院檢察署98年度偵字第5888號），提起上訴，本院判
決如下：
    主  文
原判決關於加重竊盜（98年2月3日竊盜乙○○財物）部分撤銷。
甲○○犯毀壞安全設備竊盜罪（98年2月3日竊盜乙○○財物），
累犯，處有期徒刑壹年。
其他上訴駁回。
    事  實
一、甲○○前於民國（下同）95年間，因搶奪案件，經本院判處
    有期徒刑1年6月確定，嗣經減刑為有期徒刑9月確定；又因
    竊盜案件，經原審判處有期徒刑10月確定，嗣經減刑為有期
    徒刑5月確定，上開二罪減得之刑，經定應執行有期徒刑1年
    1 月確定，於96年7 月30日執行完畢，詎其仍不知悔改，復
    意圖為自己不法之所有，基於竊盜之犯意，於98年2 月3日7
    時40分至16時30分間之某時，在乙○○位於高雄縣鳥松鄉○○路文化巷18號住處，以不詳方法破壞該址大門之門鎖，而
    入內竊取乙○○所有新台幣（以下同）1 萬9, 400元（起訴
    書及原審判決書均誤載為1 萬9,000 元）、金子1 批( 市值
    約3 萬元) 、玉手環2 只、郵局存摺1 本、提款卡1 張及私
    章1 枚、祥獅印寶印章1 對（即2 枚）、護照及台胞證各1
    份與女用背包3 只等物品。乙○○於同日16時30分返家時，
    發現家中大門門鎖遭破壞，上開其所有放在房間內之財物遭
    竊，旋於同日20時40分許，經警持強盜案之拘票，前往甲○○位於高雄縣大寮鄉○○街89巷6 號之住處執行拘提，進行
    附帶搜索時，在甲○○之房間內搜獲扣得乙○○上開遭竊之
    郵政儲金金融卡1 張、印章1 枚、玉手環2 只、祥獅印寶印
    章1 對（即2 枚）等物品，而循線查悉上情。
二、案經高雄縣警察局鳳山分局移送臺灣高雄地方法院檢察署檢
    察官偵查起訴。
    理  由
甲、有罪部分（即撤銷改判部分）
壹、程序方面（證據能力之審查）
一、按被告以外之人於審判外之陳述，雖不符刑事訴訟法第159
    條之1 至之4 等4 條之規定，而經當事人於審判程序同意作
    為證據，法院審酌該言詞陳述或書面陳述作成時之情況，認
    為適當者，亦得為證據；又當事人、代理人或辯護人於法院
    調查證據時，知有刑事訴訟法第159 條第1 項不得為證據之
    情形，而未於言詞辯論終結前聲明異議者，視為有前項之同
    意，同法第159 條之5 定有明文。
二、本判決下列所引用之供述及非供述傳聞證據部分，檢察官及
    被告於本院行準備程序時，對於上開證據之證據能力均未加
    爭執，嗣於本院審理程序，調查上開證據，加予提示並告以
    要旨時，檢察官及被告亦均未於言詞辯論終結前聲明異議，
    本院審酌上開證據作成時之情況，認均與本件待證事實具有
    關聯性，且查無證據足以證明供述證據部分，陳述人有受不
    法取供或違反其自由意志而陳述之情形，非供述證據部分，
    亦無遭變造或偽造之情事，顯見上開證據之證明力非明顯過
    低，衡酌上述各證據，作為本案之證據亦屬適當，自均得為
    證據，而有證據能力。
貳、實體方面
一、訊據被告甲○○固不否認被害人乙○○失竊之部分財物，放
    在上址伊家中，惟矢口否認有何竊盜之犯行，辯稱：案發當
    天伊人在家，沒有外出涉本件乙○○住家竊盜案，警察因強
    盜案來伊家拘提時，因伊與朋友在家中吸毒，所以才跑掉，
    警察在伊家中查獲之乙○○失竊的物品，非伊帶回來的，是
    朋友帶來的，伊房間不可能會放置女生包包，乙○○失竊的
    東西是放在皮包內，是吸毒的朋友打電話給伊，表示有一些
    東西要給伊看而帶來放在伊家的，帶該東西來的那位女子，
    是伊朋友的朋友，伊不知該女性朋友之名字，當時伊與朋友
    在家中先施用毒品，那位女性朋友揹著背包，伊知道有要拿
    東西給伊看，但還沒有打開給伊看是什麼東西，所以伊不知
    道背包裡面有什麼東西云云。
二、經查：
  (一)被害人乙○○位於高雄縣鳥松鄉○○路文化巷18號住處，於
    98年2月3日7時40分至同日16時30分間之某時，遭人以不詳
    方法破壞該址大門門鎖，而入內竊取其所有1萬9,400元、金
    子1批(市值約3萬元)、玉手環2只、郵局存摺1本、提款卡1
    張及私章1枚、祥獅印寶印章1對（即2枚）、護照及台胞證
    各1份與女用背包3只等物品，乙○○於同日16時30分返家時
    ，始發現家中大門門鎖遭破壞，上開其所有放在房間內之財
    物遭竊等事實，已據證人即被害人乙○○於警詢中證述綦詳
    （見警卷第11-12頁），而上開失竊之部分物品，經警於同
    日20時40分許，持強盜案之拘票，前往甲○○位於高雄縣大
    寮鄉○○街89巷6號之住處執行拘提，進行附帶搜索時，在
    甲○○之房間內搜獲扣得郵政儲金金融卡1張、印章1枚、玉
    手環2 只、祥獅印寶印章1 對（即2 枚）等情，亦分別據證
    人即搜索時在場之陳惠怡先後於警詢、偵查及原審審理中證
    述明確（見警卷第9 頁、偵查卷第5 頁、原審卷第36頁反面
    及第37頁），核與證人即執行搜索之警察鄭榮昌證述內容相
    符（見原審卷第31頁反面及第32頁），並有搜索扣押筆錄、
    扣押物品目錄表、扣押物品照片及贓物認領保管收據等附卷
    可資佐證（見警卷第13、19-26 、41、42、44、45、54頁）
    ，本件被害人乙○○上址住家於上揭時間，遭人破壞大門門
    鎖入內行竊上開財物，而部分失竊財物於當日晚上經警在被
    告上揭住處房間內搜獲扣押等事實，均堪以認定。
  (二)次查，上開經警在被告房間內搜獲扣押之被害人乙○○所失
    竊之部分財物，係被告於被害人乙○○住家遭竊之當日即98
    年2月3日，自外面帶回其上址住家房間內放置乙節，已據證
    人即被告之女友陳惠怡於警詢證稱：「（警方於高雄縣大寮
    鄉○○村○○街89巷6號查扣之乙○○98年2月3日在高雄縣
    鳥松鄉大華村所失竊之郵局提款卡等物，是從何處而來？）
    是甲○○從外面帶回來的。（該提款卡及其他物品是否你與
    甲○○共同竊取？如何竊取？）不是我竊取的，皆是甲○○
    從外面帶回來的」等語（見警卷第9頁），及於偵查中證稱
    ：「（高雄縣大寮鄉○○村○○街89巷6號是何人居住？）
    是我男朋友甲○○住的地方，我那天是去找我男朋友，當時
    有警察來找他，他人就跑了，（警察在他房間搜獲之）扣押
    物都是吳某（即甲○○）的，那些東西都不是我的。」等語
    明確（見偵卷第5頁）。而依被告於偵查及原審審理時所供
    承98年2月3日伊女友陳惠怡有來伊家，至警察前來伊住處拘
    提搜索時，伊才與（吸毒的）朋友一起跑掉等語（見偵卷第
    14頁、原審卷第47頁反面），及證人陳惠怡於原審所證述：
    「（我）98年2 月3 日下午3 時左右過去被告住處，之後就
    一直待在那邊。當時我到被告住處時，被告及他的朋友共2
    人在家，我與被告及被告的朋友，在被告住處聊天，直到警
    察來到被告住處時，被告才跟他的朋友跑掉，這段期間（即
    陳惠怡來到被告家起至警察到場被告跑掉前）被告與他的朋
    友都沒有離開被告家。」等語（見原審卷第36頁反面），就
    被告及證人陳惠怡上開供述內容參互以觀，證人陳惠怡於被
    害人乙○○家中失竊財物之當日即98年2 月3 日下午3 時起
    ，有到被告家中，與被告在一起相處，且至當日晚上8 時40
    分，被告因警察前來家中拘提、搜索而跑掉後，陳惠怡仍在
    被告家中等事實，應堪認定。按被害人乙○○家中遭竊之時
    間，為98年2 月3 日上午7 時40分至下午4 時30分之間，而
    證人陳惠怡與被告在被告之住處相處時間，則係於98年2 月
    3 日下午3 時起至同日晚上8 時40分警察到場被告逃走止，
    顯見證人陳惠怡所證稱在被告房間查獲乙○○家中失竊之部
    分物品，係被告自外面帶回來乙節，其所見聞知悉之此一事
    實，與被害人乙○○家中失竊發生之時間，具有相當之密接
    性及關連性，且其於上開乙○○家甫遭竊之期間，既與被告
    在被告上址家中有相處之情形，其自有親自見聞被告將被害
    人失竊物品自外面帶回家之可能，是證人陳惠怡證稱警察在
    被告房間搜索查獲之被害人乙○○家中失竊之部分財物，係
    被告從外面帶回來的等語，應堪以採信。
  (三)被告雖矢口否認在其房間內查獲屬於被害人乙○○失竊之部
    分物品，係其帶回來或其所持有云云，惟查，被告於偵查中
    及原審審理時先辯稱：上開在其房間被查獲屬於被害人乙○○失竊之部分物品，係小雯之女子拿來問伊要不要買，準備
    要賣給伊，而先放在伊家云云（見偵卷第14-15頁、原審卷
    第20頁反面），惟嗣於本院審理中則改辯稱：上開在其房間
    被查獲屬於被害人乙○○失竊之部分物品，是跟伊一起施用
    毒品的朋友，打電話給伊說有一些東西要給伊看，帶來放在
    伊家的云云（見本院卷第43頁），所辯在其房間內查獲被害
    人失竊物品之來源，前後歧異不一，供詞之真實性，已生疑
    議，而難憑採。況究係小雯拿來要出售給被告？抑或吸毒的
    朋友拿來單純要提供給被告觀看？二種完全出於不同之原因
    事實及行為動機，明確且容易區分，被告竟分不清係拿來要
    出售給伊或供伊觀看，所供前後矛盾，足見其心虛，出於捏
    編虛構該竊盜贓物之來源，以圖卸責甚明，所辯顯非可採。
  (四)末查，被告於偵查中曾辯稱：伊係在證人即其女友陳惠怡來
    到伊家之後，警察到伊家拘提搜索之前，即專程騎機車載小
    雯一起去大寮中興村找伊朋友，警察到伊家搜索時，伊人不
    在場云云（見偵卷第14-15 頁），然被告於98年2 月3 日20
    時40分許，遭警在其房間內搜索查獲上開被害人乙○○失竊
    之部分物品前，原係與另一名年籍姓名不詳之男性友人，同
    在其上址住處內，嗣因員警以被告另涉強盜案件為由前往執
    行拘提搜索時，被告與該位男性友人始乘隙逃逸且僅留陳惠
    怡一人單獨在場乙節，已據證人陳惠怡先後於警詢及原審審
    理中證述明確，復經被告於原審審理時坦承上情不諱（見原
    審卷第47頁反面），由證人陳惠怡上開證述內容觀之，98年
    2 月3 日來被告家裡找被告者，根本無小雯之人，被告於警
    察到場前，亦未曾與任何人（包括小雯）自家中外出，而係
    於警察到場時，始自家中跑掉，被告上開辯解，與事實不符
    ，不足採信。
  (五)綜上各節所述，參互勾稽引證，堪認98年2 月3 日7 時40分
    至16時30分間之某時，在乙○○位於高雄縣鳥松鄉○○路文
    化巷18號住處，以不詳方法破壞該址大門之門鎖，而入內竊
    取乙○○所有財物之行為，應係被告所為，被告以前揭矛盾
    之情詞置辯，均係事後卸責之詞，不足採信。
三、按大門門鎖，係屬安全設備，被告以不詳方法破壞被害人乙○○上址住家之大門門鎖，入內行竊，核被告甲○○所為，
    係犯刑法第321 條第1 項第2 款之毀壞安全設備竊盜罪。公
    訴意旨以被告係持足供兇器使用之器具，破壞被害人住處大
    門門鎖入內行竊，而認被告之竊盜行為，另該當刑法第321
    條第1 項第3 款之攜帶兇器竊盜之加重條件，惟此部分公訴
    人並未舉證證明，本院亦查無證據足資佐認被告持以破壞大
    門門鎖之方法及所使用之器物，係足供兇器使用者，故不另
    論此部分之加重條件，又竊盜罪加重條件之變更，非屬起訴
    法條之變更，附此敘明。查被告曾於95年間，因搶奪案件，
    經本院判處有期徒刑1 年6 月確定，嗣經減刑為有期徒刑9
    月確定；又因竊盜案件，經原審判處有期徒刑10月確定，嗣
    經減刑為有期徒刑5 月確定，上開二罪減得之刑，經定應執
    行有期徒刑1 年1 月確定，於96年7 月30日執行完畢，此有
    台灣高等法院被告前案紀錄表在卷可參，其受有期徒刑之執
    行完畢後，5 年以內故意再犯本件有期徒刑以上之罪，為累
    犯，應依刑法第47條第1 項規定，加重其刑。
四、原審遽為無罪之判決，尚嫌率斷。公訴人上訴意旨據此指摘
    原審判決不當，為有理由，應由本院就此部分撤銷改判。爰
    審酌被告正值青壯年，身體健全，惟不思正途賺錢供己所需
    ，且前已有多次竊盜犯行，經法院判處罪刑確定，並已入監
    執行完畢，此有臺灣高等法院被告前案紀錄表在卷可憑，猶
    執迷不悟，再為本件竊盜犯行，犯後逃避警方搜索查緝，偵
    審中未坦白犯行，態度不佳，及其犯罪動機、手段、所生損
    害、智識程度、生活狀況等一切情狀，量處如主文第二項所
    示之刑，以玆懲儆。
乙、無罪部分（即上訴駁回部分）
一、公訴意旨略以：被告甲○○意圖為自己不法之所有，於97年
    12月30日10時30分許，在丙○○位於高雄縣鳳山市○○路
    120 號6 樓住處，攜帶客觀上足以對人造成威脅之兇器，破
    壞該址大門門鎖後，入內竊取丙○○所有美金12萬元、筆記
    型電腦2 台、行動電話2 支、王建民紀念幣2 枚、珍珠耳環
    1 對，丙○○及林淑娟夫妻印章各1 枚等物品。嗣於98年2
    月3 日20時40分許，經警前往被告位於高雄縣大寮鄉○○街
    89巷6 號住處執行搜索，扣得上開丙○○遭竊之行動電話2
    支、印章1 對、王建民紀念幣2 枚等物品。因認被告涉有刑
    法第321 條第1 項第3 款攜帶兇器加重竊盜既遂罪云云。
二、按犯罪事實應依證據認定，無證據不得認定犯罪事實；不能
    證明被告犯罪者，應諭知無罪之判決，刑事訴訟法第154 條
    第2 項、第301 條第1 項分別定有明文。又事實之認定，應
    憑證據，如未能發現相當證據，或證據不足以證明，自不能
    以推測或擬制之方法，為裁判基礎；且認定不利於被告之事
    實須依積極證據，苟積極證據不足為不利於被告事實之認定
    時，即應為有利於被告之認定；另認定犯罪事實所憑之證據
    ，雖不以直接證據為限，間接證據亦包括在內，然而無論直
    接證據或間接證據，其為訴訟上之證明，須於通常一般之人
    均不致有所懷疑，而得確信其為真實之程度者，始得據為有
    罪之認定，倘其證明尚未達到此一程度，而有合理之懷疑存
    在而無從使事實審法院得有罪之確信時，即應由法院為諭知
    被告無罪之判決（最高法院40年台上字第86號、30年台上字
    第816號、76年台上字第4986號判例意旨參照）。次按，依
    刑事訴訟法第161 條規定，檢察官就被告犯罪事實，應負舉
    證責任，並指出證明之方法。因此，檢察官對於起訴之犯罪
    事實，應負提出證據及說服之實質舉證責任。倘其所提出之
    證據，不足為被告有罪之積極證明，或其指出證明之方法，
    無從說服法院以形成被告有罪之心證，基於無罪推定之原則
    ，自應為被告無罪判決之諭知（最高法院92年台上字第128
    號判例意旨參照）。
三、公訴人認被告涉犯前開加重竊盜罪嫌，無非係以被害人丙○○前於警詢中均明確指訴渠等於上述時、地確有財物遭竊之
    情；又其中部分遭竊物品乃係在被告住處遭警查獲等為其論
    據。訊據被告固坦承確為警在其住處扣得被害人丙○○所遭
    竊部分物品之事實，惟矢口否認有何竊盜犯行，辯稱：伊的
    女性朋友小雯曾於案發當日前往其住處找伊，並將皮包留在
    其家中，再由伊騎機車載小雯去高雄縣大寮鄉麥當勞速食店
    找朋友，所以伊認為上述被害人遭竊財物俱非伊所有之物云
    云。
四、經查：
  (一)被害人丙○○於97年12月30日10時30分許，遭人先以不詳工
    具破壞其位於高雄縣鳳山市○○路120 號6 樓住處大門門鎖
    ，繼而進入屋內竊取其所有美金12萬元、筆記型電腦2 台、
    行動電話2 支、王建民紀念幣2 枚、珍珠耳環1 對及印章2
    枚物品等事實，已據證人即被害人丙○○於警詢中證述綦詳
    ，又被告與女友陳惠怡於98年2 月3 日20時40分許遭警查獲
    前，原係與另一名年籍姓名不詳之男性友人同在其位於高雄
    縣大寮鄉○○街89巷6 號住處內，嗣因員警以被告另涉強盜
    案件為由前往執行搜索，被告與該男性友人乃乘隙逃逸且僅
    留陳惠怡一人單獨在場，其後乃為警在該址扣得被害人丙○○遭竊之行動電話2 支、印章1 對及王建民紀念幣2 枚等物
    品乙節，亦經證人陳惠怡先後於警詢及原審審理中證述在卷
    ，並有丙○○簽立之贓物認領保管單1 紙在卷可稽，復經被
    告於原審審理中坦認上情不諱，上開事實，固堪以認定。
  (二)本件固據證人即被害人丙○○指訴家中有遭竊，而部分失竊
    之贓物，在被告家中經警查獲扣案，已如前述。然依證人丙○○之指述內容，至多僅足證明其家中有遭人破壞大門門鎖
    入內行竊之事實，至於，其部分失竊之贓物，在被告家中經
    警查獲之事證，被告固犯罪嫌疑重大，惟因失竊日期係97年
    12月30日，而在被告家中查獲部分贓物之日期，則係98年2
    月3 日，兩者事隔1 個多月以上，與前揭被告竊盜被害人乙○○財物，經本院判決有罪部分，其失竊日期與查獲日期係
    屬同一日即當天，且尚另據證人陳惠怡證述係被告自外面帶
    回家中者，兩者情節、密接之關連性迥然不同，故認事採證
    上，尚難逕採同一標準認定之。衡諸社會常情，無論合法與
    否，取得他人物品之途徑，尚非僅止竊盜一端，舉凡侵占遺
    失物、收受贓物等亦為一般常見非法取得之情形，是參諸本
    件被害人丙○○財物遭竊時點（97年12月30日10時30分許）
    ，相較於證人陳惠怡前往被告上揭住處之時間（98年2 月3
    日15時許）或由員警在該址扣得前開贓物之時間（同日20時
    40分許），均已有一個月以上之相當時間差距，再者，本件
    丙○○家中遭竊，部分贓物在被告家中查獲乙節，既始終未
    見公訴人提出其他補強證據，以資佐認該等贓物，確係被告
    前往被害人丙○○住處行竊之情事，揆諸前揭說明，自不得
    徒以上述被害人丙○○遭竊之部分財物，係在被告住處為警
    查獲，即逕推認被告所竊取甚明。
五、綜上所述，本件公訴人所提出之證據，不足為被告有竊取被
    害人丙○○家中財物之犯罪之積極證明，其指出證明之方法
    ，尚未達使通常一般之人均不致有所懷疑，而得確信其為真
    實之程度，無從說服法院以形成被告有犯此部分竊盜罪之心
    證，此外，復查無其他積極事證，足認被告有此部分之竊盜
    犯行，既不能證明其犯罪，自應諭知無罪之判決。
六、原審以不能證明被告犯此部分之竊盜罪，而為被告無罪之諭
    知，核無違誤；公訴人上訴意旨，猶執前詞，指摘原判決此
    部分諭知無罪不當，核無理由，應予駁回。
據上論斷，應依刑事訴訟法第368 條、第369 條第1 項前段、第
364 條、第299 條第1 項前段，刑法第321 條第1 項第2 款、第
47條第1項，判決如主文。
本案經檢察官郭振昌到庭執行職務。
中    華    民    國    99    年    2     月    1     日
                刑事第五庭    審判長法  官  曾永宗
                                    法  官  任森銓
                                    法  官  鍾宗霖
以上正本證明與原本無異。
不得上訴。
中    華    民    國    99    年    2     月    1     日
                                    書記官  邱麗莉
附錄本件判決論罪科刑法條：
中華民國刑法第321條
犯竊盜罪而有左列情形之一者，處六月以上五年以下有期徒刑：
一  於夜間侵入住宅或有人居住之建築物、船艦，或隱匿其內而
    犯之者。
二  毀越門扇、牆垣或其他安全設備而犯之者。
三  攜帶兇器而犯之者。
四  結夥三人以上而犯之者。
五  乘火災、水災或其他災害之際而犯之者。
六  在車站或埠頭而犯之者。
前項之未遂罰之。

司法院資訊處製作；財團法人民間司法改革基金會備份。
